【裁判字號】    99,上易,853
【裁判日期】    990727
【裁判案由】    傷害
【裁判全文】
臺灣高等法院刑事判決                 99年度上易字第853號
上  訴  人
即  被  告  乙○○
選任辯護人  吳錫欽律師
上列上訴人因傷害案件，不服臺灣板橋地方法院99年度易字第15
1號，中華民國 99年2月9日第一審判決（起訴案號：臺灣板橋地
方法院檢察署 98年度偵字第30272號），提起上訴，本院判決如
下：
    主  文
上訴駁回。
    事  實
一、乙○○於民國98年10月2日上午9時許，在位於臺北縣中和市
    ○○街383巷之南勢角菜市場內，見甲○○於該處購物，遂
    基於傷害之犯意，先尾隨於甲○○身後，伺機貼近後即持不
    詳之尖銳器物劃傷甲○○之右小腿；乙○○並繼續尾隨至該
    巷內71號前，於貼近甲○○後即持上開不詳之尖銳器物，接
    續劃傷甲○○之右小腿，復仍尾隨甲○○至該巷內42號前，
    以相同方式接續劃傷甲○○之左小腿，致甲○○受有小腿擦
    傷之傷害。嗣因甲○○報警，警方調閱監視器畫面由甲○○
    指認後，經警循線查悉上情。
二、案經甲○○訴由臺北縣政府警察局中和第一分局報請臺灣板
    橋地方法院檢察署檢察官偵查起訴。
    理  由
甲、程序方面：
一、按檢察官職司追訴犯罪，就審判程序之訴訟構造言，檢察官
    係屬與被告對立之當事人一方，偵查中對被告以外之人所為
    之偵查筆錄，或被告以外之人向檢察官所提之書面陳述，性
    質上均屬傳聞證據。在理論上，如未予被告反對詰問、適當
    辯解之機會，一律准其為證據，似有違當事人進行主義之精
    神，對被告之防禦權亦有所妨礙；然而現階段刑事訴訟法規
    定檢察官代表國家偵查犯罪、實施公訴，必須對於被告之犯
    罪事實負舉證之責，依法其有訊問被告、證人及鑑定人之權
    ，證人、鑑定人且須具結，而實務運作時，偵查中檢察官向
    被告以外之人所取得之陳述，原則上均能遵守法律規定，不
    致違法取供，其可信性極高，為兼顧理論與實務，乃於修正
    刑事訴訟法時，增列第159條之1第 2項，明定被告以外之人
    （含被害人、證人等）於偵查中向檢察官所為陳述，除顯有
    不可信之情況外，得為證據（最高法院95年度臺上字第1044
    號判決參照）。且刑事訴訟法第159條之1第 2項，明定被告
    以外之人於偵查中向檢察官所為陳述，除顯有不可信之情況
    外，得為證據。該所謂「不可信之情況」，由法院審酌被告
    以外之人於陳述時之外在環境及情況而為判斷。而被告以外
    之人於偵查時，是否與被告對質，與其陳述時之外在環境並
    無必然之關聯，自不得以偵查中未經被告詰問，逕認該陳述
    無證據能力。至該等陳述與事實是否相符，要屬證據證明力
    之問題，與證據能力之有無，不容混淆（最高法院94年度臺
    上字第7132號判決、95年度臺上字第1585號判決參照）。觀
    諸證人甲○○於檢察官偵查時之陳述，其對檢察官之問題均
    能為連續陳述，且供述遭被告傷害經過等節，均係其親身經
    歷，亦無受到脅迫、誘導等不正取供之情形，本院衡酌該證
    人筆錄作成之外部狀況為整體考量，並無顯不可信之情況存
    在，復經本院傳喚其到庭進行詰問，充分保障被告之對質詰
    問權，是證人甲○○於檢察官偵查時之證述，自有證據能力
    。被告辯稱證人甲○○於檢察官偵查時所為證言，無證據能
    力云云，尚難採信。
二、再按被告以外之人於審判外之言詞或書面陳述，除法律有規
    定者外，不得作為證據，刑事訴訟法第159條第1項定有明文
    。又被告以外之人於審判外之陳述，雖不符同法第159條之1
    至第159條之4之規定，但經當事人於審判程序同意作為證據
    ，法院審酌該言詞陳述或書面陳述作成時之情況，認為適當
    者，亦得為證據；當事人、代理人或辯護人於法院調查證據
    時，知有第159條第1項不得為證據之情形，而未於言詞辯論
    終結前聲明異議者，視為有前項之同意，刑事訴訟法第159
    條之5亦有明文。經查，本件判決所引被告以外之人於審判
    外之陳述，雖為傳聞證據，惟被告、辯護人及檢察官於本院
    言詞辯論終結前均未聲明異議，本院審酌結果，認上開證據
    資料製作時之情況，尚無違法不當及證明力明顯過低之瑕疵
    ，亦認為以之作為證據應屬適當。揆諸前開規定，爰依刑事
    訴訟法第159條之5規定，認前揭證據資料均有證據能力。
乙、實體方面：
一、訊據被告乙○○固不諱其於上開時間至臺北縣中和市○○街
    383巷之南勢角菜市場等情，惟矢口否認有何傷害犯行，辯
    稱：伊當日係幫伊太太買菜，伊並沒有尾隨任何人，亦未有
    傷害甲○○之行為云云。惟查：被告於上揭時間在臺北縣中
    和市○○街383巷之南勢角菜市場內，先後尾隨於告訴人甲
    ○○身後，於伺機貼近後接續持不詳之尖銳器物，劃傷甲○
    ○之右小腿、左小腿，致告訴人甲○○受有小腿擦傷之傷害
    等情，迭據證人即告訴人甲○○於偵查及本院審理時指證不
    移（見98年度偵字第30272號偵查卷第23頁至第24頁，及本
    院99年7月7日審判程序筆錄），並有行政院衛生署雙和醫院
    診斷證明書1紙，及告訴人受傷部位照片3張在卷可憑（見98
    年度偵字第30272號偵查卷第11頁至第12頁），雖證人甲○
    ○於偵查時證述其腿部遭被告劃傷3次（見98年度偵字第302
    72號偵查卷第23頁至第24頁），於本院審理時初始證述其腿
    部遭被告劃傷4次（見本院99年7月7日審判程序筆錄第4頁）
    ，前後所證略有出入，惟嗣經本院以此出入之處質之證人甲
    ○○，證人甲○○亦已證稱：「那應該是三次，因為事情過
    那麼久，今日才又到庭，應該是之前講的筆錄才實在。」等
    語（見本院99年7月7日審判程序筆錄第7頁），自以證人甲
    ○○於偵查時所證述其腿部遭被告劃傷3次乙節，接近案發
    時間，且在證人記憶較清晰情況下所陳述，較為可採，況證
    人甲○○均於偵查及本院審理時，對被告尾隨其後接續持不
    詳尖銳器物傷害其左、右小腿等重要關鍵情節指證綦詳，前
    後尚屬相符，參諸證人甲○○與被告素不相識，且毫無怨隙
    等情，證人甲○○斷無攀誣構陷被告之理。而證人甲○○於
    遭被告接續劃傷時，亦多次轉頭見及被告在其背後近距離之
    處站立，其回頭後幾可貼到被告等情，亦據證人甲○○證述
    在卷（見本院99年7月7日審判程序筆錄第4頁至第5頁），且
    卷附案發地點監視器於案發時間所攝畫面翻拍照片，該翻拍
    照片中之男子確為被告本人，亦為被告所坦認（見本院卷第
    38  頁背面），觀諸該翻拍照片中之被告（見98年度偵字第
    3027 2號偵查卷第15頁），其於案發時間行經南勢角菜市場
    時，係穿著白色運動衫及黑色短褲，並斜背背包，此亦與證
    人甲○○於偵查及本院審理時所證被告於案發當天劃傷其小
    腿時之穿著及斜背背包等節相符（見98年度偵字第30272號
    偵查卷第24頁，及本院99年7月7日審判程序筆錄第8頁）。
    抑有進者，被告當日穿著短褲且斜背背包，特徵甚為明顯，
    衡以甲○○於遭劃傷時，亦多次轉頭見及被告在其背後近距
    離之處站立等情，亦如前述，則證人甲○○於偵查及本院審
    理時均指證被告即係案發當日劃傷其腿部之人，應無誤認之
    虞，堪予採信，足徵被告確有於上揭時地尾隨於告訴人甲○
    ○身後，並接續持不詳之尖銳器物劃傷甲○○之右小腿、左
    小腿。至被告聲請向內政部警政署刑事警察局為測謊鑑定，
    然證人甲○○所指證被告係案發當日劃傷其腿部之人乙節，
    既無攀誣構陷被告，且無誤認之虞，堪予憑信，已如前述，
    自無再予測謊鑑定之必要。被告前揭所辯，顯係事後圖卸刑
    責之詞，無足採信。是本件事證明確，被告犯行洵堪認定，
    應予依法論處。
二、核被告乙○○所為，係犯刑法第277條第1項之傷害罪。其於
    前揭時、地先後3次劃傷告訴人甲○○之行為，時間密接，
    且係對同一被害人為之，其舉動雖有多次，亦係基於單一之
    傷害意思接續進行，屬接續犯，祇應成立一罪。至被告為本
    件傷害犯行所用之不詳尖銳器物，未扣案，亦無證據證明係
    被告所有，自不予宣告沒收，併此敘明。
三、原審以被告罪證明確，適用刑法第277條第1項、第41條第1
    項前段，刑法施行法第1條之1，審酌被告與告訴人僅係行經
    市集過客，被告率生傷害犯意，在人群密集處所，以不詳尖
    銳器物為本件犯行，動機實值非難，且犯罪後猶一再強詞狡
    辯，不予正視己非，其犯罪後態度明顯不佳，及被告所用傷
    害手段方式影響社會治安，暨告訴人所受傷害程度、被告仍
    未與告訴人達成和解等一切情狀，量處有期徒刑六月，並諭
    知易科罰金之折算標準，經核認事用法均無違誤，量刑亦屬
    妥適。被告執前詞否認犯罪而提起上訴，為無理由，應予駁
    回。
據上論斷，應依刑事訴訟法第368條，判決如主文。
本案經檢察官黃全祿到庭執行職務。
中    華    民    國    99    年    7     月    27    日
                  刑事第二十三庭審判長法  官  許宗和
                                      法  官  沈君玲
                                      法  官  林海祥
以上正本證明與原本無異。
不得上訴。
                                      書記官  林淑貞
中    華    民    國    99    年    7     月    27    日
附錄：本案論罪科刑法條全文
中華民國刑法第277條
（普通傷害罪）
傷害人之身體或健康者，處 3 年以下有期徒刑、拘役或 1 千元
以下罰金。
犯前項之罪因而致人於死者，處無期徒刑或 7 年以上有期徒刑
；致重傷者，處 3 年以上 10 年以下有期徒刑。

司法院資訊處製作；財團法人民間司法改革基金會備份。
